臺灣桃園地方法院刑事判決　　　　　　　 100年度訴字第24號
公　訴　人　臺灣桃園地方法院檢察署檢察官
被　　　告　范光助
　　　　　　張友亮
上二人共同
選任辯護人　劉正穆律師
　　　　　　洪榮彬律師
上列被告因業務過失致死案件，經檢察官提起公訴（99年度偵字
第7031號），被告於準備程序中，就被訴事實為有罪之陳述，經
本院合議庭裁定適用簡式審判程序，判決如下：
    主  文
范光助從事業務之人，因業務上之過失致人於死，處有期徒刑柒
月。緩刑貳年。
張友亮從事業務之人，因業務上之過失致人於死，處有期徒刑捌
月。緩刑貳年。
    事  實
一、范光助係址設桃園縣桃園市○○○街27號1 樓之銳霆開發機
    電有限公司（下稱銳霆開發公司）負責人，負責建築物昇降
    機裝修工作，自民國91年4 月間起，以每年新臺幣（下同）
    2 萬元之代價，與客戶即桃園縣桃園市○○○○街56 8號之
    宏昌社區簽訂「維修及保養電梯合約」，並自95年間起僱用
    張友亮為宏昌社區從事建築電梯（升降機）保養、維修工作
    。渠等均以電梯保養、維修為業，為從事業務之人，依上開
    合約之約定，范光助、張友亮應按時前往上開宏昌社區，按
    照銳霆開發公司頒佈之「升降機（電梯）檢修保養報告書」
    所列之檢查項目，逐項檢查宏昌社區之電梯安全，其中檢查
    電梯煞車器動作，需符合中華民國國家安全標準CNS10594.
    3.2 、CNS2866-4.1.3 「制動裝置：升降機之升降裝置應設
    置能有效控制車廂升降動作之制動裝置」、「制動機安裝應
    確實，電源終止時應能使車廂安全減速後停止之」之規定，
    范光助、張友亮均係領有中華民國乙級技術士證，為建築物
    升降設備之專業技術人員，且電磁煞車制動器之蔽極銅環片
    （或取代蔽極銅環片之墊木板）厚度是否適當，關係電磁煞
    車制動器正常運作，為渠等工作項目之一，當為渠等所應注
    意，且該電磁煞車制動器之蔽極銅環片（或上開墊木板），
    能經檢查調整，亦無不能注意之情事，竟疏未注意，未將電
    梯煞車制動器之蔽極銅環片（或墊木板）增至適當之厚度，
    且未落實檢查電梯煞車制動器檢修等工作，致使蔽極銅環片
    因耗損變薄，導致電梯煞車制動器於煞車制動器控制繼電器
    斷電時仍能吸住，而令電梯依自動差產生等加速之上衝或下
    墜意外事故。嗣於99年1 月11日15時許，適有朱蘇貴美前往
    宏昌社區自一樓搭乘電梯欲至六樓趙朱月桂家中拜訪作客時
    ，右腳甫進入電梯，左大腿尚未進入電梯時，電梯煞車制動
    器旋因蔽極銅環片損耗致令電梯依自動差產生等加速上衝，
    使朱蘇貴美左大腿遭電梯門夾住暴衝至六樓，使朱蘇貴美因
    大樓電梯門輾擠壓倒致肋骨骨折併左下肢開放性及粉碎性骨
    折引發低血溶性併神經性休克等傷害，趙朱月桂因朱蘇貴美
    遲遲未到，在六樓電梯口等候，發現在六樓電梯內之朱蘇貴
    美微弱呼救聲，即偕同趙世達將朱蘇貴美送醫急救，惟朱蘇
    貴美仍於同日16時46分許，因傷重不治死亡。
二、案經朱文訴由及桃園縣政府警察局桃園分局移送臺灣桃園
    地方法院檢察署檢察官偵查起訴。
    理  由
一、程序部分：
    本案被告二人所犯係死刑、無期徒刑、最輕本刑為3 年以上
    有期徒刑以外之罪，亦非高等法院管轄第一審案件，於準備
    程序進行中，被告二人就被訴事實為有罪之陳述，經告知被
    告二人簡式審判程序之旨，並聽取檢察官、被告二人及辯護
    人之意見後，本院合議庭裁定由受命法官進行簡式審判程序
    ，是本案之證據調查，依刑事訴訟法第273 條之2 規定，不
    受同法第159 條第1 項、第161 條之2 、第161 條之3 、第
    163 條之1 及第164 條至第170 條規定之限制，合先敘明。
二、認定犯罪事實所憑證據及理由：
    上開犯罪事實，業據被告范光助、張友亮於本院準備程序及
    審理中坦認不諱，核與證人朱文、趙世達、趙朱月桂、林
    美秀、吳秀慧、朱靜芳、廖庚辛、林豐生、吳峰楙於警詢及
    偵查中之證述上開意外發生之情節相符，復有行政院衛生署
    桃園醫院之朱蘇貴美病歷摘要（見99年相字第144 號卷第5
    頁）、銳霆開發機電有限公司升降機檢修保養報告書（見99
    年相字第144 號卷第31-35 頁）、銳霆開發機電有限公司之
    升降設備專業廠商登記通知書（見99年相字第144 號卷第36
    頁）、桃園縣政府營利事業登記證（見99年相字第144 號卷
    第37頁）、建築物升降設備使用許可證（見99年相字第144
    號卷第38頁）、產品責任保險證明書（見99年相字第144 號
    卷第39頁）、臺灣桃園地方法院檢察署相驗屍體證明書及相
    驗筆錄（見99年相字第144 號卷第54-59 頁）、臺灣桃園地
    方法院檢察署檢驗報告書（見99年相字第144 號卷第83-88
    頁）、內政部營建署99年5 月28日函暨函覆之銳霆開發機電
    公司升降設備專業廠商登記資料（見99年偵字第7031號卷第
    99-104頁）、聘用專業技術人員資料（見99年偵字第7031號
    卷第101 頁）、臺灣停車設備暨升降設備安全協會99年1 月
    12 日 宏昌社區電梯上衝事故原因鑑定報告（見99年相字第
    14 4 號 卷第79-82 頁）、電梯煞車制動器更新年限與保養
    重點之檢討（見99年偵字第7031號卷第79-81 頁）、臺灣停
    車設備暨升降設備安全協會99年4 月21日宏昌社區電梯上衝
    事故原因鑑定報告及照片（見99年偵字第7031號卷第86-90
    頁）、建築物升降設備設置及檢查管理辦法及相關書表（見
    99年偵字第7031號卷第106-134 、143-144 頁）等附卷可佐
    。是被告二人上開自白核與事實相符，堪信為真實。又被告
    二人均領有中華民國乙級技術士證，為建築物升降設備之專
    業技術人員，應按銳霆開發公司之「升降機（電梯）檢修保
    養報告書」之檢查項目，逐項檢查宏昌社區之電梯安全，其
    中電梯煞車器部分，需符合中華民國國家安全標準CNS10594
    .3.2、CNS2866-4.1.3 「制動裝置：升降機之升降裝置應設
    置能有效控制車廂升降動作之制動裝置」、「制動機安裝應
    確實，電源終止時應能使車廂安全減速後停止之」等規定，
    且電磁煞車制動器之蔽極銅環片（或取代蔽極銅環片之墊木
    板）厚度是否適當，關係電磁煞車制動器正常運作，為渠等
    檢測項目之一，當為渠等所應注意，況該電磁煞車制動器之
    蔽極銅環片（或上開墊木板），能經檢查調整，依當時情形
    無不能注意之情事，竟疏未注意，致使蔽極銅環片因耗損變
    薄，導致電梯煞車制動器於煞車制動器控制繼電器斷電時仍
    能吸住，而令電梯依自動差產生等加速之上衝或下墜意外事
    故，渠等顯有過失，而被告二人之過失行為，核與被害人朱
    蘇貴美之死亡結果間，具有相當因果關係。從而，本案被告
    二人犯行事證明確，洵堪認定，自應依法論科。
三、論罪科刑理由：
  (一)被告二人係以電梯保養、維修為業，均為從事業務之人。核
    被告范光助、張友亮所為，均係犯刑法第276 條第2 項之業
    務過失致死罪。爰審酌被告范光助為銳霆開發公司之負責人
    、張友亮為銳霆開發公司之員工，依契約約定應為宏昌社區
    從事電梯保養、維修工作，惟因渠等之過失，造成被害人死
    亡，犯罪所生之危害難認輕微，惟念及被告二人已與被害人
    家屬達成之和解，有和解契約足憑，且被告二人前無犯罪紀
    錄，亦有臺灣高等法院被告前案紀錄表可佐，復參酌被告二
    人於本院準備程序及審理時均坦認犯行，犯後態度良好，及
    渠等過失之程度等一切情狀，分別量處如主文所示之刑。
  (二)末查被告范光助、張友亮前均未曾因故意犯罪受有期徒刑以
    上刑之宣告，有臺灣高等法院被告前案紀錄表附卷可稽，參
    以本案事故發生後，銳霆開發公司已與被害人之子女達成和
    解，並已履行和解條件（見本院卷第20、25頁），告訴人朱
    文於本院審理時亦同意給予被告二人緩刑之機會（見本院
    卷第35頁反面），本院認被告二人受本案刑之宣告應已知所
    警惕，信無再犯之虞，爰依刑法第74條第1 項第1 款之規定
    ，各予宣告緩刑2 年，以啟自新。
據上論斷，應依刑事訴訟法第273 條之1 第1 項、第299 條第1
項前段，刑法第276 條第2 項、第74條第1 項第1 款，刑法施行
法第1 條之1 ，判決如主文。
本案經檢察官林郁芬到庭執行職務。
中    華    民    國  100     年    4     月    29    日
                  刑事第八庭    法  官  溫祖明
以上正本證明與原本無異。
如不服本判決應於收受判決後10日內向本院提出上訴書狀，並應
敘述具體理由。其未敘述上訴理由者，應於上訴期間屆滿後20日
內向本院補提理由書( 均須按他造當事人之人數附繕本) 「切勿
逕送上級法院」。
                                書記官   邱仲騏
中    華    民    國  100     年    4     月    29    日
附錄論罪科刑法條：
中華民國刑法第276 條
因過失致人於死者，處2 年以下有期徒刑、拘役或2 千元以下罰
金。
從事業務之人，因業務上之過失犯前項之罪者，處 5 年以下有期
徒刑或拘役，得併科3 千元以下罰金。